【裁判字號】    95,上易,644
【裁判日期】    951121
【裁判案由】    損害賠償等
【裁判全文】
臺灣高等法院民事判決                 95年度上易字第644號
上  訴  人  丙○○
被上訴人    祥碩興業股份有限公司
法定代理人  丁○○
訴訟代理人  乙○○
            甲○○
上列當事人間請求損害賠償等事件，上訴人對於中華民國95年5
月3日台灣台北地方法院94年度訴字第5948號第一審判決提起上
訴，本院於95年11月7日言詞辯論終結，判決如下：
    主  文
上訴駁回。
第二審訴訟費用由上訴人負擔。
    事實及理由
一、上訴人聲明：（一）原判決廢棄。（二）被上訴人應給付上
    訴人新台幣（下同）57萬6000元。
    被上訴人聲明：如主文所示。
二、上訴人主張：伊於民國（下同）92年5月間經由網路得知被
    上訴人徵求合約廠商，經接洽後兩造於92年6月5日簽訂服務
    廠商合約書，伊並簽發30萬元及10萬元之本票各1張以為給
    付被上訴人佣金之擔保。嗣被上訴人於92年6月24日傳真介
    紹伊整修訴外人賴顯英所有坐落台北市○○○路○段269巷51
    弄7號7樓房屋之工程（下稱系爭工程），經伊與賴顯英多次
    協商後簽約。系爭工程完工後之工程款總計152萬元，稅金7
    萬6000元，合計159萬6000元；惟伊僅受領102萬元，尚欠尾
    款57萬6000元。詎被上訴人未經伊同意，於92年12月17日自
    行向賴顯英請領取得上開尾款，經伊多次要求被上訴人歸還
    上開工程尾款未果。系爭工程係伊與賴顯英簽約及施作，被
    上訴人無權受領上開工程尾款，爰依侵權行為及不當得利之
    法律關係，請求被上訴人給付上開工程款等情，求為命被上
    訴人給付57萬6000元之判決。
    被上訴人則以：訴外人賴顯英係委託伊公司承攬系爭工程，
    伊再委託上訴人施作，伊自有向賴顯英收取承攬報酬之權利
    。上訴人雖為實際施作系爭工程之人，然此係因上訴人與伊
    另行成立次承攬契約之故，上訴人對賴顯英無工程款請求權
    。另兩造與賴顯英就系爭工程已簽訂協議書，伊已依約給付
    上訴人全部款項，並未積欠上訴人工程款，上訴人再為請求
    ，難認正當等語，資為抗辯。
三、兩造不爭執之事實：
（一）兩造於92年6月5日簽訂服務廠商合約書（下稱系爭合約）
      ，上訴人並簽發金額30萬元及10萬元之本票各1張交付被
      上訴人以為擔保。
（二）兩造與訴外人賴顯英於93年1月10日就系爭工程款之爭議
      簽訂協議書。
（三）證據：系爭合約書、本票、協議書（見原審卷7-18、22-3
      4、38頁）。
四、上訴人主張被上訴人無權向賴顯英受領系爭工程尾款57萬60
    00元，而依侵權行為及不當得利法律關係請求被上訴人返還
    ，有無理由，詳述如下：
（一）經查兩造所訂系爭合約之前言載明：「茲因甲方（即被上
      訴人）經營【生活管家服務系統】之業務，乙方（即上訴
      人）願依本合約之合作條件，加入本系統，執行乙方所熟
      練之專業服務」；並於第2條「服務體系」第2項約定：於
      合約存續期間，乙方同意依甲方服務體系經營業務並遵守
      該體系之一切作業原則，甲方授權乙方於合約有效期間合
      理使用甲方之服務標章及依甲方所提供之其他經營知識、
      技術或資料對甲方客戶提供服務」（見原審卷8頁）。又
      上訴人所提出賴顯英委託之服務契約，其上亦載明「生活
      管家一般／工程服務契約書」，而上訴人係在「估價服務
      人員」欄簽名，有該契約書可稽（見原審卷18頁）；參以
      上訴人亦主張伊係經由被上訴人傳真介紹系爭工程，足見
      上訴人係在被上訴人所經營「生活管家服務系統」之下，
      執行賴顯英委託被上訴人服務之契約；亦即系爭工程之契
      約當事人係賴顯英與被上訴人，而上訴人係屬在被上訴人
      所經營「生活管家服務系統」之下，為賴顯英實際施作系
      爭工程之人，被上訴人抗辯賴顯英係委託伊承攬系爭工程
      ，堪信為真實。上訴人主張被上訴人無權向賴顯英請領系
      爭工程款云云，核不足採。
（二）又查賴顯英與兩造於93年1月10日簽立協議書，於協議書
      第壹條約定，三方同意系爭工程款合計120萬1500元；第
      參條約定：丙方（即上訴人）同意本案全部施作之工程款
      共計108萬6400元，扣除甲方（即賴顯英）單獨補貼丙方
      工程修改費用4萬1500元後，應向乙方（即被上訴人）請
      款金額共計104萬4900元整，扣除丙方已收之第一期工程
      款現金77萬元，剩餘款共計27萬4500元，全部請款金額應
      依照乙、丙雙方所簽訂之服務廠商合約書扣除個人所得後
      辦理請款無誤（見原審卷22、66頁、本院卷63頁）；足見
      上訴人就系爭工程得向被上訴人請款之金額為104萬4900
      元，已經兩造達成合意。再查上訴人於93年3月17日出具
      收據予被上訴人，記載：「茲收到新台幣壹佰零肆萬肆仟
      玖佰元整，扣除代付所得稅款陸萬貳仟陸佰玖拾肆元，實
      領得新台幣玖拾捌萬貳仟貳佰零陸元無誤。上款係貴公司
      給付本人之裝修工程費，此致祥碩興業股份有限公司」等
      語明確，有收據可憑（見原審卷67頁）；並於同日出具切
      結書，表明：伊確實了解被上訴人依兩造所簽訂之系爭合
      約第3條第2款約定代為扣繳個人所得稅，乃符合政府相關
      稅法規定，故被上訴人開立21萬1891元（扣除代繳個人所
      得稅及制服費用）之支票給伊，至此並無任何疑問（見本
      院卷39頁）；該切結書係上訴人簽名，復為上訴人所自認
      （見本院卷76頁）。依前述協議書及上訴人所出具之收據
      、切結書觀之，被上訴人抗辯其已依協議書之約定給付上
      訴人全部工程款，堪信為真實。上訴人主張被上訴人有侵
      占伊應得工程款之侵權行為，並有不當得利云云，核不足
      採。另參以上訴人以被上訴人侵占伊之系爭工程款為由，
      對被上訴人公司之經理詹朝棟所提出刑事侵占罪嫌之告訴
      ，亦經檢察官為不起訴處分確定，有台灣台北地方法院檢
      察署94年度偵字第9324號、台灣高等法院檢察署94年度上
      議字第3255號卷宗及處分書（見原審卷68-74頁）可參；
      上訴人主張被上訴人有侵占系爭工程款之侵權行為云云，
      應屬無據。
五、綜上所述，上訴人依侵權行為及不當得利之法律關係，請求
    被上訴人返還57萬6000元，為無理由。原審為上訴人敗訴之
    判決，並無不合；上訴論旨指摘原判決不當，求予廢棄改判
    ，為無理由。
六、兩造其餘之攻擊或防禦方法及未經援用之證據，經本院斟酌
    後，認為均不足以影響本判決之結果，無逐一詳予論駁之必
    要。併此敘明。
七、據上論結，本件上訴為無理由，依民事訴訟法第449條第1項
    、第78條，判決如主文。
中    華    民    國    95    年    11    月    21    日
                  民事第八庭
                      審判長法  官  吳景源
                            法  官  連正義
                            法  官  鄭威莉
正本係照原本作成。
不得上訴。
中    華    民    國    95    年    11    月    22    日
                            書記官  秦慧榮


司法院資訊處製作；財團法人民間司法改革基金會備份。
